【裁判字號】    97,簡上,164
【裁判日期】    971231
【裁判案由】    家暴傷害
【裁判全文】
臺灣基隆地方法院刑事判決            97年度簡上字第164號
公  訴  人  臺灣基隆地方法院檢察署檢察官
上  訴  人
即  被  告  丙○○
上列上訴人即被告因家暴傷害等案件，不服本院基隆簡易庭97年
度基簡字第1084號，中華民國97年9月30日第一審簡易判決（原
聲請簡易判決處刑案號：臺灣基隆地方法院檢察署97年度偵字第
3057號）提起上訴，本院管轄之第二審合議庭判決如下：
    主  文
上訴駁回。
    事  實
一、丙○○係甲○○之夫，二人間具有家庭暴力防治法第3條第1
    款所定之家庭成員關係，並因感情不睦，時有爭吵。民國97
    年7月12日上午7時許，丙○○在基隆市○○區○○路227巷9
    號5樓住處客廳地上睡覺之際，為甲○○放置物品聲響吵醒
    ，與甲○○因此發生口角，丙○○竟基於傷害人之身體之犯
    意，持放置於客廳大門邊、內裝鐵製鎖頭零件之瓦楞紙盒，
    擲向甲○○，第一次幸未擊中，丙○○承接上開傷害犯意，
    撿起上開瓦楞紙盒再度擲向甲○○，擊中甲○○右前臂，造
    成甲○○受有右前臂瘀血2×2公分之傷害。甲○○受傷後仍
    外出購買早餐，嗣後旋即返家，於同日7時20分許，丙○○
    於上開住處內先喝令甲○○離家，甲○○不予理會，丙○○
    竟承前開傷害之接續犯意，持其所有長103.5公分、劍柄圓
    周達11公分、實木材質之木劍，朝甲○○右大腿及臀部揮打
    ，致甲○○受有右臀及右大腿各挫傷瘀血2×2公分之傷害。
    嗣經甲○○報警處理，經警於同年月14日至丙○○上開住處
    扣得其所有用以傷害甲○○用之木劍1支，始悉上情。
二、案經甲○○訴由基隆市警察局第二分局報告臺灣基隆地方法
    院檢察署檢察官偵查後聲請以簡易判決處刑。
    理  由
一、訊據上訴人即被告丙○○固不否認有於上開時間、地點，與
    告訴人甲○○發生爭執，並以紙盒擲向告訴人等事實，惟矢
    口否認有毆打告訴人之事實，辯稱：當天是因為甲○○丟棄
    眾生捐贈的麵包，才會與她發生爭吵，只有拿裝有麵包的紙
    盒丟擲甲○○，不知道她右大腿及臀部的傷如何來，她患有
    妄想症，當天並未以木劍毆打甲○○，是第二天她帶家人來
    找我理論，才拿出木劍保護自己云云。惟查：
?(1)證人即告訴人甲○○於97年7月12日上午7時許，因開門欲外
    出購買早餐之際，發現住處門外懸掛之畫框掉落地面，將?
    之撿起放置客廳之際，吵醒正在客廳睡覺之被告，被告因此
    心生不滿，兩人發生口角，被告遂撿起放置於客廳門邊長約
    約35公分、寬約15公分、高約10公分、內裝有鐵製喇叭鎖頭
    及零件之瓦楞紙盒，擲向證人甲○○，第一次未擊中，瞬間
    被告再撿起上開瓦楞紙盒擲向站在電梯口、距離約1公尺左
    右之證人，此次擊中證人之右前臂，證人忍痛外出買早餐，
    返家後，被告拿出原放置於客廳之木劍，先向證人稱「我數
    到三，你就出去，不然我打到你躺在床尚無法上班」，旋即
    以木劍揮打證人右大腿及右臀部2、3下或3、4下始停手，證
    人於同日至醫院驗傷，惟考量孩子、仍有容忍被告之意始未
    未立即報案等情，迭據證人甲○○於偵訊及本院審理中結證
    明確（見偵查卷第21-22頁、本院卷第39-41頁），且證人於
    案發當日，旋至基隆市立醫院就診，而當時診斷結果證人確
    受有前開傷害，證人並持續於同年月19日間治療，又於同年
    月18日因同一「右大腿挫傷、右臀部挫傷、右前臂挫傷」等
    傷勢，至衛生署基隆醫院診治，有基隆市立醫院診斷證明書
    及衛生署基隆醫院診斷證明書各一份在卷可稽，並經本院調
    取上開醫院病歷資料、門診處方明細查閱屬實（見本院卷第
    30-3 1頁，行政院衛生署基隆醫院97年12月7日基醫病字第
    097001 1868號函暨所附資料、本院卷第33頁），並有證人
    甲○○提出之傷部拍攝照片7可資佐證，依據上開照片顯示
    ，證人甲○○右臂前側有瘀腫、右大腿及右臀部均有明顯瘀
    血現象，與證人指述遭毆打之部位相符，是證人甲○○上開
    證言應與事實相符而可採信。
  (2)被告固以前詞置辯，然衡情內裝麵包之紙盒重量甚輕微，當
    不至於造成證人右前臂受有上開明顯之瘀挫傷；再者，被告
    業偵訊時坦稱「至於木劍，是她回來後，我叫她離開，她不
    走，我就用教育部處罰標準這樣打她，因為我認為大人小孩
    不乖都要這樣打」等語（見偵查卷第22頁），核與證人甲○
    ○上開證述其遭被告持木劍毆打之時點（購買早餐返家後）
    、原因（被告要求其離去，不然要毆打）均相符，再參照證
    人所受傷勢情形，被告事後改稱「未持木劍毆打證人甲○○
    」云云，顯係臨訟卸責之詞，難以採信。
  (3)扣案被告持以毆擊證人甲○○用之木劍1支，經本院當庭勘
  ?驗結果，劍身全長達103.5公分、劍柄呈橢圓型，劍柄圓周
    達11公分、材質屬實木，持以毆擊人體，自足以人體受有挫
    傷、瘀血之傷害，應無疑義。至被告聲請調閱證人甲○○至
    醫院精神科就醫之記錄，以證明證人甲○○患有妄想症云云
    ，本院認證人甲○○所受上開傷害，確係遭被告毆打所致，
    證人上開指述並非虛妄杜撰之詞，是並無調查證人是否患有
    精神疾病之必要，附予敘明。又被告所提出之基隆市長青服
    務協會宣傳單、發票、電子報列印資料等，俱與本件傷害案
    件無涉，又附予敘明。
  (4)綜上所述，本件事證明確，被告前開所辯，核屬飾卸之詞，
  ?並非可採，其所犯傷害犯行堪以認定，應依法論科。
二、核被告丙○○所為，係犯刑法第277條第1項之傷害罪。查被
    告與告訴人間係配偶關係，此有戶籍謄本影本1份在卷可參
    ，並為被告及告訴人所肯認，其2人間屬於家庭暴力防治法
    第3條第4款之家庭成員關係，本件傷害罪屬同法第2條第2項
    所稱之家庭暴力罪。原審基此認定，適用刑法第277條第1項
    、第41條第1項前段，刑法施行法第1條之1第前段，並審酌
    被告動輒以暴力手段處理夫妻間口角細故，毫無尊重他人身
    體之觀念，及其迄今仍未見反省之犯後態度等一切情狀，逕
    以簡易判決判處被告拘役30日，並諭知如易科罰金，以新臺
    幣1,000元折算1日，扣案被告持以犯罪用之木劍1支依法宣
    告沒收，經核原審認事用法均無違誤，量刑亦稱妥適，應予
    維持。被告仍執前詞提出上訴，認原審判決有誤，並不足採
    。是認被告本件上訴為無理由，應予駁回。
據上論斷，應依刑事訴訟法第455 條之1 第3 項、第368 條，判
決如主文。
本案經檢察官乙○○到庭執行職務。
中    華    民    國    97    年    12    月    31    日
                     臺灣基隆地方法院刑事第三庭
                         審判長法  官  鄭景文
                               法  官  林淑鳳
                               法  官  陳姵君
以上正本證明與原本無異。
本件判決不得上訴。
中    華    民    國    97    年    12    月   31    日
                               書記官  明祖斌


司法院資訊處製作；財團法人民間司法改革基金會備份。
